最高法院刑事判決　　　　　　　　　　　　　　　九十一年度台上字第二七五八號
　　上訴人　台灣高等法院台中分院檢察署檢察官
　　被　告　甲○○
右上訴人因被告殺人未遂案件，不服台灣高等法院台中分院中華民國八十九年一月十
一日第二審更審判決（八十八年度上更(一)字第二八六號，起訴案號：台灣彰化地方法
院檢察署八十五年度偵字第三六四七號），提起上訴，本院判決如左：
    主  文
原判決撤銷，發回台灣高等法院台中分院。
    理  由
本件原判決以公訴意旨略稱：被告甲○○與已判決之陳冠庭、黃昱銜、李慶春等人，
於民國八十四年十二月十七日凌晨，在彰化縣員林鎮○○○街三五九號利百代ＫＴＶ
酒店，因故與吳宗頻等人發生衝突，繼而互毆，致陳冠庭、黃昱銜受傷，更加憤恨。
乃基於共同犯意連絡，欲利用陳冠庭持有之槍、彈報復吳宗頻。於查訪吳宗頻之行蹤
後，認吳宗頻在彰化縣埔心鄉○○村○○路○段六號之知名度ＫＴＶ持有股份，即於
八十五年一月一日凌晨二時許，先由被告打電話至知名度ＫＴＶ店欲找吳宗頻，該Ｋ
ＴＶ之總經理曹培智接獲電話答稱吳宗頻未在該店內喝酒，過約二十分鐘，被告又至
該店詢問曹培智：「吳宗頻是否為店內之股東？」，曹培智答稱：「沒有」，被告聽
後即離去，曹培智跟隨在被告後面至ＫＴＶ外面之停車場，被告對曹培智說：「不要
再跟，否則就要射你。」，隨即離去。同日凌晨三時五十分許，由陳冠庭、黃昱銜、
李慶春分持制式霰彈長槍、半自動手槍等槍枝，均裝填子彈，至知名度ＫＴＶ，向該
店之大門處開槍共約十餘發，致在該店門口之被害人胡仁川、店內大廳之康家豪、包
廂內之張玉芬三人被子彈擊中受傷。陳冠庭等人見目的已達迅即離去。同日凌晨四時
許，被告位於彰化縣員林鎮○○○路一七六巷十三號之住處，亦遭人開槍射擊，被告
乃於同日凌晨四時許，打電話至知名度ＫＴＶ對曹培智說：「我家裡遭人開槍，你要
把命顧好，宗頻、振揚（即黃傳廖）他們住在那裡我知道，要怎麼樣都沒關係。」等
語，使曹培智因此心生畏懼等情。因認被告涉有共犯刑法第二百七十一條第二項第一
項、第三百零五條、第一百八十七條，修正前槍砲彈藥刀械管制條例第七條第四項、
第十一條第三項之罪嫌。惟經審理結果，認被告犯罪不能證明，因而撤銷第一審論處
被告共同殺人未遂罪刑之判決，改判諭知被告無罪，固非無見。
惟按證據雖已調查，而其內容尚未完全明瞭者，即與未經調查無異，如遽行判決，仍
屬於審判期日調查之證據未予調查。經查：(一)、共犯陳冠庭於警訊時曾供稱：「當時
是吳宗頻等人有持水果刀等器械，甲○○與我等則徒手與他們互毆，……」等語（見
一審八十五年度訴字第五二四號影印卷第六八頁），如果無訛，則被告與吳宗頻非無
因互毆而產生嫌隙之可能，原審對共犯此項供述未切實查明是否屬實，即謂被告未共
謀犯罪，已嫌速斷。(二)、證人吳宗頻於警訊中稱：「八十四年十二月十七日凌晨二時
五十分，在員林鎮○○○街利百代ＫＴＶ酒店我與甲○○等一夥人發生糾紛，繼而雙
方人馬大打出手，雙方互有人受傷，我找人向甲○○道歉，甲○○不接受，……並放
風聲要持槍將我射殺，……」、「八十五年元月一日凌晨三時五十分，甲○○率人至
埔心鄉……知名度ＫＴＶ開槍射擊，指名要找我，所以我才於八十五年元月一日凌晨
四時許，駕駛自用小客車載我及黃建旭、李義昌、陳柏宏共四人，每人各攜帶手槍共
四把，至……甲○○之住宅，總計……開槍射擊七發……。」等語（見彰化縣警察局
彰警刑字第六四一一號影印卷第五五、五六頁），如果屬實，被告在利百代ＫＴＶ發
生之衝突互毆，自有參與，否則吳宗頻即無找人向被告道歉之必要，是吳宗頻究竟找
何人出面向被告道歉，被告為何不接受，是否確有放風聲要射殺吳宗頻之事？又知名
度ＫＴＶ遭人槍擊時，吳宗頻既不在場，何以知悉其事，而能隨即召集黃建旭等人持
槍前往被告住宅開槍報復？何以會誤解係被告教唆他人前去知名度ＫＴＶ開槍？原審
未詳予調查說明，即謂吳宗頻於警訊所為指述應係出於個人臆測，而其前往被告住處
開槍，係出於誤解衝動所致，並非與被告有任何嫌隙云云，尚有未盡調查職責及理由
不備之違誤。(三)、證人曹培智於知名度ＫＴＶ遭槍擊案發當日，在初次警訊時，已供
述被告曾於案發前，打電話至知名度ＫＴＶ找吳宗頻，嗣親自至該ＫＴＶ店詢問吳宗
頻是否有股東（插股）關係，並恐嚇其不要再跟隨，未久該ＫＴＶ店即被人開槍射擊
，再不久復接到被告打電話至該店內，向其說明被告家裡遭人開槍，叫其把命顧好等
情甚詳，如其警訊當時確係酒醉狀態，何以能供述如此詳細明確，原審未傳喚承辦警
員到庭調查警訊之過程及曹培智應訊當時是否確係處於疲憊、酒醉昏沈之情況所為供
述，即採曹培智事後翻異之詞，認其警訊之供述係在疲憊、酒醉昏沈之情況下所為，
其採證自屬可議。檢察官上訴意旨指摘原判決不當，非全無理由，應認仍有撤銷發回
更審之原因。又被告被訴犯刑法第三百零五條之恐嚇罪，雖屬不得上訴於第三審之案
件，但公訴人認此部分與其他起訴之部分有裁判上一罪關係，基於審判不可分之原則
，併予發回，附此敘明。
據上論結，應依刑事訴訟法第三百九十七條、第四百零一條，判決如主文。
中      華      民      國    九十一    年      五      月     十六     日
                              最高法院刑事第八庭
                                  審判長法官  莊  登  照
                                        法官  洪  明  輝
                                        法官  黃  一  鑫
                                        法官  魏  新  和
                                        法官  蘇  振  堂
      右正本證明與原本無異
                                              書  記  官
中      華      民      國    九十一    年      五      月    二十一    日
